臺灣新北地方法院刑事判決
111年度原訴緝字第5號
公  訴  人  臺灣新北地方檢察署檢察官
被      告  林念婷






指定辯護人  本院公設辯護人張哲誠  
上列被告因違反毒品危害防制條例案件，經檢察官提起公訴（11
0年度偵字第22928號、第24529號、第26574號、第26865號），
本院判決如下：
    主  文
林念婷犯如附表「主文」欄所示之罪，所處之刑及沒收如附表「
主文」欄所示。應執行有期徒刑參年貳月。
    事  實
一、林念婷知悉甲基安非他命為毒品危害防制條例第2條第2項第
    2款明定之第二級毒品，依法不得販賣，仍分別為下列犯行
    ：
　㈠林念婷意圖營利，基於販賣第二級毒品之犯意，以其持用之i
    Phone行動電話1支（含門號0000000000號SIM卡1張）為聯絡
    工具，透過通訊軟體LINE（下稱LINE）與劉宗益聯絡毒品交
    易之內容、時、地後，於如附表編號1所示之時間、地點，
    委由友人徐佳瑩（無證據證明與林念婷有犯意聯絡）交付0.
    5公克之第二級毒品甲基安非他命與劉宗益，並向其收取價
    金新臺幣（下同）1,000元後轉交林念婷而完成交易。
　㈡林念婷、陳威儒（業經本院判決在案）均意圖營利，共同基
    於販賣第二級毒品之犯意，以先由林念婷以其持用之iPhone
     6S Plus行動電話1支為聯絡工具，透過LINE與蕭偊翔聯繫
    毒品交易之內容、時、地後，再由陳威儒駕車前往面交之分
    工模式，於如附表編號2、3所示之時間、地點，販賣如附表
    各該編號所示重量之甲基安非他命與蕭偊翔，並向蕭偊翔收
    取如附表各該編號所示之價金而完成交易。
二、案經新北市政府警察局永和分局報告臺灣新北地方檢察署（
    下稱新北地檢署）檢察官偵查起訴。
    理  由
壹、證據能力
　　本判決引用被告以外之人於審判外之陳述，檢察官、被告林
    念婷於本院審理時對於該等證據能力均未爭執，且迄於言詞
    辯論終結前亦無聲明異議。本院審酌上開證據資料之作成之
    情況，並無違法取證或其他瑕疵，且與待證事實具有關聯性
    ，認為以之作為證據為適當，依刑事訴訟法第159條之5規定
    ，均有證據能力。又所引非供述證據，與本案均有關聯性，
    且查無違反法定程序取得之情，依刑事訴訟法第158條之4反
    面解釋，亦均有證據能力。
貳、實體部分
一、上開犯罪事實，業據被告林念婷於警詢、偵訊及本院審理中
    均坦承不諱（見110年度偵字第22928號卷【下稱偵卷一】第
    20至31、117至122頁；110年度偵字第24529號卷【下稱偵卷
    二】第48至57、256至261頁；本院110年度原訴字第62號卷
    【下稱本院原訴字卷】第362頁；本院111年度原訴緝字第5
    號卷【下稱本院原訴緝字卷】第43頁），核與證人即同案被
    告陳威儒、證人劉宗益、蕭偊翔於警詢、偵訊中所證情節大
    致相符（見偵卷二第13至17、89至97、243至248、268至273
    、284頁；110年度他字第3619號卷第11至21頁；偵卷一第10
    9至111頁），並有被告林念婷（暱稱「希」）與劉宗益（暱
    稱「tank」）間LINE對話紀錄擷取資料、被告林念婷（暱稱
    「希」）與蕭偊翔（暱稱「Xiang」）間LINE對話紀錄擷取
    資料、被告林念婷（暱稱「林希熙」）與同案被告陳威儒（
    暱稱為三個韓文字）間LINE對話紀錄擷取資料、被告林念婷
    (暱稱「希」）與同案被告陳威儒（暱稱「一個人挺好」）
    間LINE對話紀錄擷取資料、車牌號碼000-0000號自用小客車
    行車軌跡資料各1份、行車路線暨車牌辨識畫面比對資料2份
    、新北市政府警察局永和分局搜索扣押筆錄、扣押物品目錄
    表3份、林念婷與蕭偊翔（暱稱「世華」）間通訊軟體LINE
    對話紀錄擷圖5幀、林念婷與陳威儒（暱稱「一個人挺好」
    ）間通訊軟體LINE對話紀錄擷圖5幀及車牌辨識影像4幀在卷
    可按（見偵卷一第71至81頁；偵卷二第33至37、107至141、
    160至170、177至186頁；110年度他字第4501號卷第99至130
    頁），及同案被告陳威儒持用之iPhone 8 Plus行動電話1支
    扣案足資佐證。
二、另按販賣毒品係違法行為，非可公然為之，且其法定刑責甚
    高，販賣者若無利可圖，絕無甘冒被供出來源或被檢警查緝
    法辦之風險，而平價或低價甚或無利益販賣毒品之理，衡以
    被告與購毒者間並無至親關係，若無利益可圖，實無為此鋌
    而走險之必要，且被告林念婷本案販賣第二級毒品犯行均為
    有償交易，同案被告陳威儒於警詢時亦陳稱其販賣毒品係為
    賺取差額等語（見偵卷二第17頁），足見其等確可自販賣甲
    基安非他命犯行中獲取利得，是被告林念婷及同案被告陳威
    儒主觀上確有從中牟利之營利意圖，灼然至明。綜上所述，
    被告林念婷上開任意性自白與事實相符，可資採為認定事實
    之依據，本案事證明確，被告林念婷犯行均堪認定，應予依
    法論科。
三、論罪科刑
　㈠按行為後法律有變更者，適用行為時之法律，但行為後之法
    律有利於行為人者，適用最有利於行為人之法律，刑法第2
    條第1項定有明文。被告林念婷如事實欄一、㈠（即附表一編
    號1）所示行為後，毒品危害防制條例第4條第2項、第11條
    第2項、第17條第2項業經立法院修正，並由總統於109年1月
    15日以總統華總一義字第10900004091號令修正公布，於同
    年7月15日生效。修正前毒品危害防制條例第4條第2項、第1
    1條第2項係規定：「製造、運輸、販賣第二級毒品者，處無
    期徒刑或7年以上有期徒刑，得併科新臺幣1,000萬元以下罰
    金。」「持有第二級毒品者，處2年以下有期徒刑、拘役或
    新臺幣3萬元以下罰金。」，修正後係規定：「製造、運輸
    、販賣第二級毒品者，處無期徒刑或10年以上有期徒刑，得
    併科新臺幣1,500萬元以下罰金。」、「持有第二級毒品者
    ，處2年以下有期徒刑、拘役或新臺幣20萬元以下罰金。」
    修正後就同條例第4條第2項係提高最低法定刑及罰金刑，同
    條例第11條第2項則提高罰金刑。又修正前同條例第17條第2
    項係規定：「犯第4條至第8條之罪於偵查及審判中均自白者
    ，減輕其刑。」修正後係規定：「犯第4條至第8條之罪於偵
    查及歷次審判中均自白者，減輕其刑。」修正後將該條項減
    刑之規定限縮於歷次審判中均自白始得適用，經比較結果，
    新法均未較為有利於行為人，是就被告林念婷此部分所為，
    自應適用行為時即修正前之規定論處，合先敘明。
　㈡核被告林念婷如事實欄一、㈠所為，係犯修正前毒品危害防制
    條例第4條第2項之販賣第二級毒品罪，如事實欄一、㈡所為
    ，均係犯修正後毒品危害防制條例第4條第2項之販賣第二級
    毒品罪。被告林念婷如事實欄一、㈠持有第二級毒品之低度
    行為，應為其販賣第二級毒品之高度行為所吸收，不另論罪
    。
　㈢被告林念婷如事實欄一、㈡所為，與同案被告陳威儒間有犯意
    聯絡及行為分擔，均應論以共同正犯。
　㈣被告林念婷如事實欄一、㈠所為，係利用無證據足證與其有犯
    意聯絡之友人徐佳瑩交付甲基安非他命與劉宗益並向其收取
    價金而為販賣第二級毒品之構成要件行為，應論以間接正犯
    。
　㈤被告林念婷所犯販賣第二級毒品罪3罪間，犯意各別，行為互
    殊，應予分論併罰。
　㈥刑之加重減輕：
　⒈累犯
　　被告林念婷前因施用第二級毒品案件，經臺灣桃園地方法院
    以106年度桃原簡字第17號判決判處有期徒刑4月確定，於107年
    7月23日執行完畢出監等情，有臺灣高等法院前案紀錄表1份
    在卷可稽（見本院原訴緝字卷第51至69頁），被告林念婷於
    本院審理時亦表示對上開前案紀錄表無意見（見本院原訴緝
    字卷第43頁），堪認屬實。其於徒刑執行完畢後，5年以內
    故意再犯本件有期徒刑以上之罪，為累犯，除法定刑為無期
    徒刑部分不得加重外，應依刑法第47條第1項之規定加重其
    刑。又司法院釋字第775號解釋，依解釋文及理由之意旨，
    係指構成累犯者，不分情節，一律加重最低本刑，於不符合
    刑法第59條所定要件之情形下，致生行為人所受之刑罰超過
    其所應負擔罪責之個案，不符罪刑相當原則、比例原則。於
    此範圍內，在修正前，為避免發生上述罪刑不相當之情形，
    法院就該個案應裁量是否加重最低本刑；依此，該解釋係指
    個案應量處最低法定刑、又無法適用刑法第59條在內減輕規
    定之情形，法院應依此解釋意旨裁量不予加重最低本刑（最
    高法院108年度台上字第338號判決意旨參照），本案被告林
    念婷之犯罪情節，均無上開情事，尚無依上開解釋意旨裁量
    不予加重最低本刑之餘地，附此敘明。
　⒉毒品危害防制條例第17條第2項：
　　被告林念婷就其所犯各次販賣第二級毒品之犯行，業於警詢
    、偵查及本院審理時均自白不諱，業如前述，均應依毒品危
    害防制條例第17條第2項之規定減輕其刑。
　⒊毒品危害防制條例第17條第1項：
　①被告林念婷前於警詢、偵查中均供稱並指認其販賣與蕭偊翔
    之甲基安非命來源係同案被告陳威儒（見偵卷二第48至57、
    259至262頁），嗣經警循線追查結果，確因被告林念婷之陳
    述查獲共同被告陳威儒，並經新北地檢署檢察官提起本案公
    訴等情，有新北地檢署110年度偵字第22928號、第24529號
    、第26574號、第26865號起訴書1份在卷可佐（見本院原訴
    字卷第9頁），足見被告林念婷本案如事實欄一、㈡所示販賣
    第二級毒品犯行，確有因其供述查獲毒品來源，爰就被告林
    念婷此部分犯行均依毒品危害防制條例第17條第1項規定減
    輕其刑。雖毒品危害防制條例第17條第1項亦有免除其刑規
    定，惟考量被告林念婷先前即曾因施用毒品經觀察、勒戒並
    判處罪刑等情，有前引臺灣高等法院被告前案紀錄表1份在
    卷可按，猶未斷絕毒癮，甚且進而販賣，為使其記取教訓，
    尚不宜免除其刑，附予說明。
　②被告林念婷如事實欄一、㈠部分販賣與劉宗益之甲基安非他命
    來源，於偵查中陳稱係綽號為「阿豐」之人（見偵卷一第12
    1頁），惟嗣後並未因其供述而查獲此部分毒品來源乙情，
    有新北市政府警察局永和分局111年9月12日新北警永刑字第
    1114217980號函、新北地檢署111年9月20日新北檢增樂110
    他3619字第1119101288號函各1份存卷可佐（見本院訴字卷3
    71、373頁），是就被告林念婷此部分犯行，並無毒品危害
    防制條例第17條第1項減刑規定之適用，併此敘明。
　⒋刑法第59條：
　①按刑之量定，為求個案裁判之妥當性，法律固賦予法院裁量
    權，但此項裁量權之行使，除應依刑法第57條規定，審酌行
    為人及其行為等一切情狀，為整體之評價，並應顧及比例原
    則與平等原則，使罪刑均衡，輕重得宜，以契合社會之法律
    感情。刑法第59條規定犯罪之情狀可憫恕者，得酌量減輕其
    刑，其所謂「犯罪之情狀」，與同法第57條規定科刑時應審
    酌之一切情狀，並非有截然不同之領域，於裁判上酌減其刑
    時，應就犯罪一切情狀，予以全盤考量，審酌其犯罪有無可
    憫恕之事由，以為判斷（最高法院95年度台上字第6157號判
    決意旨參照）。
　②被告林念婷如事實欄一、㈠所犯修正前毒品危害防制條例第4
    條第2項之販賣第二級毒品罪，其法定刑為「無期徒刑或7年
    以上有期徒刑，得併科1千5百萬元以下罰金」，然同為販賣
    第二級毒品之人，其素行、原因動機不一，犯罪情節未必盡
    同，所造成危害社會之程度自屬有異，法律科處此類犯罪，
    所設之法定最低本刑卻同為「7年以上有期徒刑」，不可謂
    不重。於此情形，自非不可依客觀之犯行與主觀之惡性二者
    加以考量其情狀，是否有可憫恕之處，俾適用刑法第59條規
    定酌量減輕其刑，期使個案間之量刑符合罪刑相當原則及比
    例、平等原則。查被告林念婷販賣第二級毒品行為雖值非難
    ，惟其販賣之毒品重量僅0.5公克，犯罪所得亦僅1,000元，
    犯罪情節尚屬輕微，對法益危害非鉅，可見被告林念婷該次
    犯行之惡性實與中、大盤之毒梟有別，是衡酌其本案犯罪情
    節尚非至重，惡性亦非重大，認其縱科以經本院依前述規定
    先予加重再遞減其刑後之最輕本刑3年7月，猶嫌過重，而有
    情輕法重之情，爰就其此部分犯行再依刑法第59條之規定，
    酌減其刑。
　③至被告林念婷如事實欄一、㈡所犯修正後毒品危害防制條例第
    4條第2項之販賣第二級毒品罪之法定最低本刑雖為「10年以
    上有期徒刑」，惟經前述依毒品危害防制條例第17條第1項
    、第2項規定減輕其刑後，得處之法定最低刑度已有降低，
    是就被告林念婷此部分犯行之情節以觀，業無情輕法重，即
    使科以法定最低刑度仍嫌過重，而在客觀上足以引起一般同
    情，堪予憫恕之情形，當無再援引刑法第59條規定予以酌減
    其刑之餘地，併此敘明。
　⒏被告林念婷本案犯刑同時有上開加重及減輕事由，爰依刑法
    第71條第1項規定，先加後減並以較少之數遞減輕之。
　㈦科刑審酌：
　　爰以行為人之責任為基礎，審酌被告林念婷無視毒品對社會
    秩序及國民健康危害，竟販賣第二級毒品，助長毒品流通，
    並戕害他人健康，間接危害社會治安，所為實值非難；惟念
    其於犯後坦承犯行，態度非惡，並斟酌其犯罪之動機、目的
    、手段、本案各次販賣毒品之價量、對象人數等犯罪情節、
    有多次施用毒品前案紀錄之素行（構成累犯部分不重複評價
    ），有前引臺灣高等法院被告前案紀錄表1份可佐；及被告
    林念婷自陳教育程度為高職畢業、入監前從事檳榔攤、離婚
    、需扶養1名子女及祖母之智識程度、經濟及家庭生活狀況
    （見本院原訴緝字卷第44頁）等一切情狀，分別量處如主文
    所示之刑。再審酌被告林念婷本案所犯販賣第二級毒品罪，
    犯罪時間分別在109年2月間、110年6、7月間、罪質相同，
    綜合考量其上開販賣第二級毒品3罪之類型、所為犯行之行
    為與時間關連性及被告林念婷整體犯行之應罰適當性等總體
    情狀，定其應執行刑如主文所示。
四、沒收部分
　㈠供犯罪所用之物：
　⒈被告林念婷如事實欄一、㈠所示犯行中持以與劉宗益聯繫毒品
    交易事實所用之iPhone行動電話1支（含門號0000000000號S
    IM卡1張；IMEI：000000000000000），前經警於109年2月24
    日另案偵查中扣案（見偵卷一第20頁），且無證據證明業經
    執行沒收在案，故仍應依毒品危害防制條例第19條第1項規
    定於被告林念婷此部分犯行之主文內予以宣告沒收。
　⒉被告林念婷如事實欄一、㈡所示犯行中持以與蕭偊翔、陳威儒
    聯繫毒品交易事宜所用之iPhone 6s Plus行動電話1支（IME
    I：000000000000000），前於偵查中業經發還被告林念婷而
    未扣案，有贓物認領保管單1紙在卷可按（見偵卷二第87頁
    ），既無證據證明該物業以滅失，亦仍應依毒品危害防制條
    例第19條第1項規定於被告林念婷此部分犯行之主文內均予
    以宣告沒收。
　㈡犯罪所得：
　⒈被告林念婷如事實欄一、㈠所示犯行確有取得劉宗益交付之價
    金1,000元，業據其於警詢時自承在卷（見偵卷一第30、31
    頁），其犯罪所得雖未扣案，仍應依刑法第38條之1第1項、
    第3項規定予以宣告沒收，並於全部或一部不能沒收或不宜
    執行沒收時，追徵其價額。
　⒉被告林念婷如事實欄一、㈡所示犯行，均係由同案被告陳威儒
    前往交易並向蕭偊翔收取價金乙情，業據同案被告陳威儒於
    偵訊時自承在卷（見偵卷二第269至271頁），卷內並無證據
    證明被告林念婷有實際從中取得犯罪所得，故就此部分犯行
    不另對被告林念婷宣告沒收犯罪所得。
　㈢另扣案紅米C3行動電話1支（IMEI：000000000000000），據
    被告林念婷陳稱係其用來聽音樂使用等語（見偵卷一第125
    頁），且該行動電話經鑑識還原後，並未採得任何資料，亦
    有新北地檢署110年11月22日新北檢錫樂110偵22928字第110
    0111066號函暨所附勘驗報告1份（見本院原訴字卷第231至2
    36頁），實難認與被告林念婷本案犯行有所關聯，爰不予宣
    告沒收。
據上論斷，應依刑事訴訟法第299條第1項前段，判決如主文。
本案經檢察官吳姿函提起公訴，檢察官宋有容、林涵慧到庭執行
職務。
中　　華　　民　　國　　111 　年　　12　　月　　22　　日
                  刑事第五庭　　審判長法　官　胡堅勤　　
                  　　　　　　　　　　法　官　賴昱志
                  　　　　　　　　　　法　官　王筱維
上列正本證明與原本無異。
如不服本判決，應於判決送達後20日內敘明上訴理由，向本院提
出上訴狀 (應附繕本) ，上訴於臺灣高等法院。其未敘述上訴理
由者，應於上訴期間屆滿後20日內向本院補提理由書「切勿逕送
上級法院」。
                                      書記官  陳昱淇
中　　華　　民　　國　　111 　年　　12　　月　　22　　日
附錄本判決論罪科刑法條全文：
《毒品危害防制條例第4條》（109年1月15日修正前）
製造、運輸、販賣第一級毒品者，處死刑或無期徒刑；處無期徒
刑者，得併科新臺幣2千萬元以下罰金。
製造、運輸、販賣第二級毒品者，處無期徒刑或7年以上有期徒
刑，得併科新臺幣1千萬元以下罰金。
製造、運輸、販賣第三級毒品者，處7年以上有期徒刑，得併科
新臺幣7百萬元以下罰金。
製造、運輸、販賣第四級毒品者，處5年以上12年以下有期徒刑
，得併科新臺幣3百萬元以下罰金。
製造、運輸、販賣專供製造或施用毒品之器具者，處1年以上7年
以下有期徒刑，得併科新臺幣1百萬元以下罰金。
前五項之未遂犯罰之。
《毒品危害防制條例第4條》
製造、運輸、販賣第一級毒品者，處死刑或無期徒刑；處無期徒
刑者，得併科新臺幣3千萬元以下罰金。
製造、運輸、販賣第二級毒品者，處無期徒刑或10年以上有期徒
刑，得併科新臺幣1千5百萬元以下罰金。
製造、運輸、販賣第三級毒品者，處7年以上有期徒刑，得併科
新臺幣1千萬元以下罰金。
製造、運輸、販賣第四級毒品者，處5年以上12年以下有期徒刑
，得併科新臺幣5百萬元以下罰金。
製造、運輸、販賣專供製造或施用毒品之器具者，處1年以上7年
以下有期徒刑，得併科新臺幣1百50萬元以下罰金。
前五項之未遂犯罰之。

附表：
編號 販賣對象 時間 地點 毒品種類及重量 金額（新臺幣） 主文 1 劉宗益 109年2月24日凌晨0時30分許 新北市○○區○○路0段00號1樓 0.5公克之第二級毒品甲基安非他命 1,000元 林念婷犯販賣第二級毒品罪，處有期徒刑貳年。未扣案犯罪所得新臺幣壹仟元及iPhone行動電話壹支（含門號○○○○○○○○○○號SIM卡壹張），均沒收之。 2 蕭偊翔 110年6月30日晚間9時30分許 新北市○○區○○路000號 4公克之第二級毒品甲基安非他命 6,000元 林念婷共同犯販賣第二級毒品罪，處有期徒刑壹年拾月。未扣案iPhone 6S Plus行動電話壹支沒收之。 3 蕭偊翔 110年7月6日晚間9時30分許 新北市○○區○○路000號 2公克之第二級毒品甲基安非他命 3,000元 林念婷共同犯販賣第二級毒品罪，處有期徒刑壹年拾月。未扣案iPhone 6S Plus行動電話壹支沒收之。